臺中高等行政法院判決
　　　　　　　　　　　　　　　　　　 95年度訴字第00413號
　　　　　　　　　　　　　　　.
原　　　告　敦隆大理石股份有限公司
代　表　人　甲○○
訴訟代理人　丙○○
　　　　　　曾肇昌律師
被　　　告　財政部臺中關稅局
代　表　人　乙○○
訴訟代理人　丁○○
上列當事人間因虛報進口貨物產地事件，原告不服財政部中華民
國95年6月15日台財訴字第09513011610號訴願決定（案號：第00
000000號），提起行政訴訟。本院判決如下︰
　　主  文
被告95年3月31日中普緝字第0951000163號復查決定關於維持被
告94年第00000000號處分部分及該部分訴願決定均撤銷。
原告其餘之訴駁回。
訴訟費用由原告負擔4分之3，餘由被告負擔。
　　事  實
一、事實概要：緣原告委由威政報關行有限公司於民國（下同）
    94年6月1日、6月14日及8月10日向被告報運進口GRANITE ST
    ONE SLAB（花崗石板）等石材計4批（進口報單號碼：第DA/
    BE/94/X902/0447號、第DA/AA/94/2711/0100號、第DA/BE/9
    4/Y077/0439號及第DA/94/H319/0211號，其中第1批除花崗
    石板外另有其他石材），原申報產地為馬來西亞、單價CFR
    USD 5.8/MTK，經電腦核定以C3（應審應驗）方式通關。經
    被告查驗結果，前3批進口貨物，實際來貨名稱、箱數、櫃
    數及發貨人STONE BAZAAR SDN.BHD.，與財政部高雄關稅局
    （下稱高雄關稅局）以高機動字第094009號函通報，長榮海
    運股份有限公司（下稱長榮海運）所簽發，從中國大陸廈門
    轉口高雄港至馬來西亞之轉口櫃提單（提單號碼：00000000
    0000、000000000000、000000000000、000000000000）所載
    之貨物名稱、箱數、櫃數及收貨人STONE BAZAAR SDN.BHD.
    相同；後1批來貨（進口報單號碼：第DA/94/H319/0211號）
    ，實際到貨計12櫃，其中10櫃之貨物名稱、箱數及發貨人ST
    ONE BAZAAR SDN.BHD.，與長榮海運所簽發，從中國大陸廈
    門轉口高雄港至馬來西亞之轉口櫃提單（提單號碼：000000
    000000）所載之貨物名稱、箱數及收貨人STONE BAZAAR SDN.
    BHD.相同，被告乃認定系爭進口貨物實際產地為中國大陸，
    且非屬經濟部公告准許間接進口之大陸物品；復據財政部關
    稅總局驗估處通報之查價結果，改按CFR USD 7/MTK核估完
    稅價格；經審理原告虛報進口貨物產地、逃避管制之違章成
    立，並有5年內再犯海關緝私條例同一規定之情事，乃依海
    關緝私條例第37條第3項轉據同條例第36條第1項、第3項及
    第45條規定，分別以被告94年第00000000號處分書處原告貨
    價1倍之罰鍰新臺幣（下同）728,937元；95年第00000000號
    處分書處原告貨價1.5倍之罰鍰3,080,166元；95年第000000
    00號處分書處原告貨價1.5倍之罰鍰2,428,486元；94年第00
    000000號處分書處原告貨價1.5倍之罰鍰2,831,939元，貨物
    均沒入。原告不服，申請復查，未獲變更，提起訴願，遭決
    定駁回，遂提起行政訴訟。
二、兩造聲明：
    (一)原告聲明求為判決：訴願決定、復查決定及原處分均撤銷
      。
    (二)被告聲明求為判決：原告之訴駁回。
三、兩造陳述：
    (一)原告主張：
      1.花崗大理石係作為建築材料之用，經濟部國際貿易局只
        管制成品直接進口，一般進口人可進口大陸花崗石材半
        成品至國內加工，亦可向第三國採購，由大陸花崗石材
        加工，附加價值率超過35%以上之成品進口，原告採行
        後者方式，向馬來西亞廠商採購經加工之大陸花崗石材
        ，並要求當地供應商備齊相關文件：包括當地的石材加
        工廠證明書、加工合約、馬來西亞完稅證明、交易發票
        及馬來西亞出口報單及當地商會查核其附加價值率超過
        35%之原產地證明書，經查核無誤後，始辦理進口報關
        手續，前揭文件並經我駐外代表處查核屬實，足證系爭
        花崗石確在馬來西亞加工，且合法申報出口至台灣，報
        運進口時，以系爭花崗石之原料加工後，附加價值率超
        過35%，已實質轉型，乃依進口貨物原產地認定標準第7
        條第1項第2款：「第5條之進口貨物，除特定貨物原產
        地認定基準由經濟部及財政部視貨物特性另行訂定公告
        者外，其實質轉型，指下列情形：一、．．．二、貨物
        之加工或製造雖未造成前款稅則號列改變，但已完成重
        要製程或附加價值率超過35%以上者。」之規定，申報
        產地為馬來西亞。所稱於高雄港轉口之貨物，非本案貨
        物，被告僅以包裝外觀、物品尺寸與轉口櫃內貨物相同
        ，即認定系爭花崗石為大陸物品，忽略本案貨物為大陸
        石材，經馬來西亞製造廠加工後進口之產品，有違國際
        貿易及證據法則。原告被查扣之貨物中尚有來自歐洲之
        石材，被告卻一併沒入，殊有不合，謹先陳明。
      2.本件爭點在於系爭貨品是否直接由廈門以成品進口？抑
        係由馬來西亞經過加工後，由馬來西亞直接進口者？被
        告誤為貨品係直接由大陸廈門以成品直接進口者，而原
        告堅稱：系爭貨品係由馬來西亞加工大陸礦石後，由馬
        來西亞直接進口者：
        (1)茲依我國駐馬來西亞代表處查證出具有關文件，足證
          該貨品確係由馬國加工後出口到台灣來。按我國駐外
          單位之查證函文應屬「公文書」，當無庸置疑，雖稱
          來貨為單面拋光花崗石板，包裝箱上未標示製造廠商
          名稱、地址及產地，但此非不能進一步查證，惟不能
          做為否定該來貨係馬來西亞加工出口貨品者，充其量
          ，只須補強證實而已。因原產地證明並附有馬來西亞
          石材加工廠的加工合同和交易發票及馬來西亞之出口
          報單，經馬來西亞貿工部及海關確認該貨在當地加工
          正式出口者，尤其我駐馬來西亞代表處經濟組查證結
          果確在當地工廠加工，且貨物加工之附加價值率超過
          35%，並未逃避管制。
        (2)至於高雄關通報之高雄港轉口之貨物，並非本件貨物
          ，被告僅以包裝外觀物品尺寸與轉口櫃內貨物相同，
          即認定來貨為大陸物品，忽略本件貨物為大陸石材，
          經馬來西亞製造廠加工後進口之產品，對此尤須陳明
          ，以免誤會。
      3.(1)我國並未禁止大陸花崗石進口，只管制成品直接進口
          ，管制成品必須在第三地加工且附加值必須超過35%
          才得進口。
        (2)原告向外採購皆要求馬來西亞供應商，必須有當地的
          石材加工廠加工過的證明，並請當地的商會查核其附
          加值有超過35%以上且出具原產地證明書，這種原產
          地證明書只要證明非偽造，在國際貿易上的慣例上都
          會被接受的。
        (3)本案除原產地證明書並附有馬來西亞石材加工廠的加
          工合同和交易發票及馬來西亞海關的出口報關單這些
          文件皆經我國外交部的駐外代表處查核，皆係真實的
          包括工廠的加工能力馬來西亞貿工部及海關也都有公
          函證明系爭貨物確在當地加工過且正式申報出口的，
          因此，被告誤認為大陸成品直接進口者，顯與事實不
          符。
      4.關於原產地證明為真實文件乙節。依駐馬來西亞代表處
        經濟組94年8月18日函財政部台中關稅局稱：馬國出口
        商（Stone Bazaar）公司銷售花崗石板至我商敦隆大理
        石公司原產地乙案，經查發證機構答覆表示係真實文件
        。被告於庭訊時亦承認原告之4張原產地證明，經函駐
        馬經濟組函覆證實為真正，非屬偽造不實的。
      5.被告稱：我國駐馬國代表處經濟組證明本案原產地證明
        係真實文件，並不表示內容是正確的等語乙節。
        (1)按被告之辯解顯係強人所難，因我國駐馬國代表處既
          認定所謂「原產地證明書」係真正，至於內容被告如
          有懷疑，應由被告去函駐馬國代表處查證，不能任意
          否定該文書之真正，而內容為不實！究竟如何不實，
          不能憑空指責。依最高法院19年上字第234號判例，
          各當事人就其所主張有利於己之事實，均應負舉證責
          任，故一方已有適當之證明者，相對人欲否認其主張
          ，即不得不更舉反證。因此，在被告未舉反證之前，
          自應信任我國駐馬國代表處之認證指各該「原產地證
          明書」之真正，固不待言。
        (2)凡進口貨物原產地認定標準參考事項載明：進口人提
          供運送文件貨櫃動態表、產地證明等文件認定產地。
          我國目前審核馬來西亞進口貨物亦是如此辦理。原告
          公司進口皆經台北代表處經濟組會同馬國人員實際查
          核工廠、設備、原料、生產流程等過程是一絲不茍的
          ，當無容置疑。
        (3)至像被告上次將某公司偽造原告公司證件轉口貨物，
          即可查出其出口報單係偽造。
        (4)原告公司標誌單係馬來西亞印刷製造，而且都是在馬
          來西亞貼上有電腦印刷發票為證，所以高雄關稅局之
          通報與原告根本毫無關係。被告依高雄關稅局錯誤的
          情報引申推論，結果當然是全盤錯誤，毫無足採。
      6.關於「實質轉型」附加價值率超過35%標準乙節：
        (1)按我國為世界貿易組織WTO之成員，而馬來西亞亦是W
          TO之成員國，依WTO原產地規則協定，一般適用於進
          口貨物，然如欲簡化及調和貨物通關程序，出口國於
          認定出口貨物之原產地時亦須適用相同之原產地規則
          。故我國與馬來西亞之原產地證明之標準均遵照WTO
          之規定而為一致性，故被告稱各國標準不一乙節，顯
          非事實。各國原產地證明皆一致，且由官方授權，台
          灣亦同如附工商團體一覽表。
        (2)茲依馬來西亞工商促進會的簽證函文指稱：關於4項
          出貨證明係由本中心發出，依出口商提供資料，依其
          成本附加價值遠大於石材本身所值：1噸原石為人民
          幣260元即馬幣120元、運費及關稅為1噸馬幣33.7元
          ，1噸原石到馬來西亞價格為馬幣153.7元，需要43.6
          噸的原石裁切成24噸製品，其中損耗45%，賣一貨櫃
          的價錢不少於4,099.79美金，等於14,750馬幣，附加
          值54%超過規定的35%，此有該國函文可按。因此，系
          爭的4批貨品均符合「實質轉型」。
        (3)原告依據法律合法申請，依原產地認定標準第12條，
          我國與馬來西亞訂定之協定，認定馬來西亞之原產地
          證明為具有公信力之進口貨物所必備之證件，況且還
          有馬來西亞繳稅證明皆為真實。
      7.關於馬來西亞加工產製大理石進口乙節：
        (1)本件系爭貨品確係馬來西亞加工後出口到台灣來，茲
          有原「產地證明」並附有石材加工廠之「加工合同」
          和「交易發票」及「馬國之出口報單」，經馬來西亞
          貿工部及海關確認該貨在當地加工正式出口者。尤其
          我駐馬來西亞代表處經濟組查證結果，確有當地工廠
          加工，且貨物加工之附加價值率超過35%，並未逃避
          管制。
        (2)按我國駐外單位的查證函文應屬公文書，被告雖懷疑
          ，但經海關行文至我國駐馬代表處協助調查及確認原
          告所提報之進口文件，經由駐馬來西亞代表處派人親
          至該出口貿易公司及受委託之加工廠DEMAND EARNING
          S SDN.BHD.詳加訪視後已確認無誤。茲被告既經查證
          ，如有異議，應提出其論點，否則，自應以我國駐馬
          來西亞代表處之函文為準，自無庸置疑。
        (3)按各當事人就其所主張有利於己之事實，均應負舉證
          之責，故一方已有適當之證明者，相對人欲否認其主
          張，即不得不更舉反證。依上所述，被告懷疑馬來西
          亞加工廠有否能力，此只是被告之過度疑慮，惟仍無
          法否定各該貨品係馬來西亞加工出口之貨品，依前開
          判例意旨，如被告否認我國駐馬來西亞代表處之公文
          書之真正，即應更舉反證為之。
      8.被告懷疑該加工廠有否鋸石機、拋光機及切斷機等加工
        設備乙節：
        (1)按被告之懷疑只是多慮，不但不信任馬來西亞貿工部
          及海關的確認，且對我國駐馬來西亞代表處經濟組之
          簽認亦予否認，至有不合。
        (2)關於該加工廠之加工設備乙節。茲有馬來西亞商會簽
          認之公司執照、工廠執照及加工之機器設備相片可按
          。此為被告所自認不諱，故該加工廠顯有加工的能力
          甚明。
        依上情形，即足證明該貨品係由馬來西亞加工後出口到
        台灣來，自無虛報產地之情事，當無違反海關緝私條例
        第37條規定之情形。
      9.關於94年5月18日長榮海運自廈門轉口高雄至馬來西亞
        的貨物乙節。
        (1)被告以馬來西亞供應商曾向大陸地區進口貨品，經由
          高雄轉口者，因以木板條、鐵皮帶及塑膠膜為外包裝
          之包裝方式相同，因而懷疑該貨品即由馬來西亞換櫃
          後，即再行出口至台灣，按此係被告之臆測而已。
        (2)茲馬來西亞供應商向大陸地區進口貨品加工者甚多，
          自不能單憑包裝外觀、物品尺寸與轉口貨櫃內貨物相
          同，即認定來貨為大陸貨品。
        (3)本件貨品係原告直接向馬國訂購貨品進口者，且經馬
          國貿工部及海關簽認，並經我國駐馬來西亞代表處經
          濟組查證屬實者。
        (4)至於被告懷疑該批貨係中國廈門到高雄轉口至馬來西
          亞換櫃再到台中進口者，此係被告單純懷疑者，因長
          榮公司從廈門經高雄到馬來西亞「卸貨」後，另由馬
          來西亞依馬來西亞出口報單附「加工合同」和「交易
          發票」，經馬來西亞海關確認該貨在當地加工正式出
          口者，茲原告依正當程序以相當代價向馬來西亞正式
          進口加工貨品符合我國規定之產地證明標準，載明產
          地證明為馬來西亞，並非虛報產地，當無逃避管制之
          事，故被告之懷疑，顯然係過慮，毫無確切的證據。
        (5)至於長榮海運由廈門經高雄轉馬國之原石材料，到馬
          國後經卸貨與本件原告直接由馬國出口之貨品不同，
          被告懷疑原告之貨品只是廈門原石在馬國換櫃進口台
          中港者，顯係錯誤認知，有所誤會，被告迄今無法確
          切證明本案貨品係由廈門製為成品，由長榮海運載運
          至馬來西亞換櫃後，再行出口至台中港者，詳如聲請
          調查證據狀第2項第1款說明。因此，被告之懷疑所做
          之抗辯，殊不足取，自應為原告有利之論斷，參閱前
          開判例意旨自明。
        (6)至於被告所稱：該廈門至高雄之原石貨品側面照相，
          懷疑為已拋光之成品等語。茲經原告提供二塊原石第
          一次切割未拋光之貨品，足以駁斥被告之疑點，故被
          告杯弓蛇影之說，殊無足取。
        (7)其他有關馬來西亞公司其貨品加工之原石來源如何，
          殊非他人可得過問，吾人亦無過問之必要，故被告引
          用我國駐馬來西亞代表處經濟查詢其他公司之違規情
          形，自不得移做本件做為錯誤推論。
        (8)綜觀全球自由經濟貿易市場，廠商本應依客戶需求訂
          作供應其產品，對於馬來西亞廠商提送之相關合法文
          件，應予尊重並保護善意之客戶，除非馬來西亞之相
          關文件係偽造之外，在國際貿易上之慣例都應該被接
          受，不應任意懷疑而予否定，進而罰款沒收，對於國
          內合法進口廠商無法生存，本件情形對於原告顯不公
          平。
      10.關於高雄關94年5月18日查得長榮海運簽發自廈門轉口
        高雄之提單所載貨物與本件在台中港94年6月1日、94年
        6月14日、94年8月10日申報進口貨品相同乙節：
        (1)按被告所稱高雄港轉口之貨物，並非本案貨物，自不
          能任以包裝外觀、物品尺寸與轉口櫃內貨物相同，即
          認定來貨為大陸物品，前經敘明。
        (2)茲馬來西亞供應商依原告公司訂購的石材種類及規格
          尺寸向外採購半成品運到馬國，再委請石材廠修邊打
          模拋光，然後再出口到台灣之原石材半成品的規格尺
          寸及包裝箱應該都是相同的，查扣理由強調馬來西亞
          供應商有向大陸購買相同規格包裝的石材這點不應做
          為原告故意逃避管制的證據，原石材「半成品」來自
          大陸並無不法，何況查扣的貨物並非全是大陸石材，
          另有歐洲石材—羅馬洞石，併此陳明。
        (3)茲因原告係直接向馬來西亞訂購貨品而為進口者，至
          於高雄港94年5月18日長榮海運載運貨品，究竟其受
          貨人為誰？由誰託運者？應向長榮海運查詢，惟與原
          告之貨品無關。被告不能任意「推定」執為原告訂購
          之貨品。
        (4)本件中歐洲「羅馬洞石」並非大陸石材，被海關放置
          於私貨倉庫中有相片與花蓮石材公會所製作之石材目
          錄附圖片可資為證，此可鑑定自明。
        (5)被告稱長榮海運所提供之轉運單與原告所進口貨品相
          同等語。惟原告並無所知悉，依處分書所言有許多不
          相同之處，海關確有指鹿為馬之嫌：
          海關所謂長榮海運轉運635花崗石材有10只，但原
            告卻有12只貨櫃。
          海關說重量相同，但原告所查證卻是不同，重量差
            227公斤。
          海關說是轉運，但貨櫃號碼卻全不一樣。
      11.關於羅馬洞石被扣非法沒入乙節。按被告查扣原告進口
        歐洲石材羅馬洞石，誤為中國大陸進口石材，顯係錯認
        石材來源為中國大陸。該查扣的羅馬洞石，顧名思義為
        「羅馬」洞石，係產自義大利羅馬礦石，被告懷疑其原
        產地為何？可洽請台灣石材公會鑑定自明。故被告憑空
        任意指述系爭羅馬洞石為大陸石材，毫無實據，故其查
        扣沒入，顯非適法。因該羅馬洞石非產自中國大陸，其
        之進口當不受限，故被告單純懷疑，遽予查扣沒入，至
        有不合。被告自認只送大理石，未將羅馬洞石送鑑定。
        該羅馬洞石係原告直接向「馬國」買受成品進口者。該
        石並非由羅馬送中國大陸加工者，自不生在中國加工轉
        型的問題。該石非大陸產製者，不受管制限制。被告推
        定該石係中國直接進口，由高雄轉馬國再進口者，此係
        錯誤的推定，毫無事實根據。凡轉口貨並無出口證明書
        ，此為基本常識。按原告進口貨品係由馬來西亞直接出
        口者，並非馬國轉口者，對此尤須陳明。
    (二)被告答辯：
      1.按虛報進口非屬「台灣地區與大陸地區貿易許可辦法」
        第7條規定准許輸入之大陸地區物品者，即構成進口禁
        止輸入之物品而涉及逃避管制之違法行為。又進口貨物
        是否涉及虛報情事，係以報單原申報與實際來貨是否相
        符為認定依據。本件原告於94年6月1日、6月14日及8月
        10日報運進口GRANITE STONE SLAB（花崗石板）計4批
        ，原申報產地為馬來西亞，案經被告查驗結果，其中3
        批進口（報單第DA/BE/94/X902/0447、DA/AA/94/2711/
        010O及DA/BE/94/Y077/0439號），實際來貨名稱、箱數
        、櫃數及發貨人，皆與長榮海運簽發，從中國大陸廈門
        轉口高雄港至馬來西亞之轉口櫃提單（提單號碼：0000
        00000000、000000000000、000000000000、0000000000
        00）所載相同，有高雄關稅局高機動字第094O09號函及
        長榮海運轉口櫃提單附案佐證。另1批來貨（進口報單
        號碼：第DA/94/H319/0211號），實際到貨計12櫃，其
        中10櫃之貨物名稱、箱數及發貨人STONE BAZAAR SDN.B
        HD.，與長榮海運所簽發，從中國大陸廈門轉口高雄港
        至馬來西亞之轉口櫃提單（提單號碼：000000000000）
        所載相同。
      2.長榮海運第000000000000號轉口提單及其CARGO TRACK-
        ING表顯示，發貨人中國大陸廈門XIAMEN FRESH IMPORT
        & EXPORT CO.,LTD.94年4月29日於廈門出口5只90呎貨
        櫃，總數量88CRTS、總重量120,OOOKGM，該批貨物於94
        年5月1日抵達高雄港等待轉船，94年5月14日抵達馬來
        西亞KELANG港，收貨人為STONE BAZAAR SDN.BHD.。又
        原告所檢附進口報單號碼：第DA/BE/94/X902/0447號之
        產地證明（編號:00482）及其PACKING LIST顯示，本件
        國外供應商STONE BAZAAR SDN.BHD.於94年5月21日自馬
        來西亞KELANG港，出口5只90呎貨櫃、總重量119,773KG
        M、總數量88CRTS，此與前揭由廈門出口轉口高雄港之5
        只貨櫃，其貨櫃尺寸（20呎櫃）、總數量、總重量相同
        ，該批轉口貨物之收貨人，亦與本案之供應商相同，進
        口馬來西亞之日期（94年5月14日），與本案貨物自馬
        來西亞出口（94年5月21日）之日期恰得銜接。本件其
        他3批貨物之轉口櫃提單及CARGO TRACKING表，與進口
        報關資料相比對亦得相同結果。
      3.又高雄關稅局94年5月18日查驗來自廈門之轉口貨物時
        ，查得以STONE BAZAAR SDN.BHD.為收貨人、貨名：GRA
        NITE STONE SLAB、箱號:第C125號轉口貨物之規格及外
        包裝方式，與本案第DA/94/ H319/0211號報單之第2項
        貨物相同，轉口當時該貨物上已標有MADE IN MALAYSIA
        字樣且為單面已拋光花崗石板成品等情，綜合研判認定
        系爭花崗石係由廈門出口後，轉口高雄港至馬來西亞，
        於馬來西亞KELANG港換櫃後，即再行出口至台灣，乃認
        系爭來貨實際產地為中國大陸。
      4.原告稱所檢附當地石材加工廠證明書、加工合約、馬來
        西亞出口報單及原產地證明書等相關文件經送請駐外機
        構查證結果皆係真實，主張系爭系爭花崗石係馬來西亞
        DEMAND EARNINGS SDN.BHD.加工廠加工中國大陸花崗石
        材而成，且加工程度超過35%，已經實質轉型為馬來西
        亞產製花崗石板云云，核原告聲稱進口大陸石材後於馬
        來西亞加工，未能舉證該加工廠有鋸石機、拋光機及切
        斷機等加工設備，由中國大陸進口原石之進口報單，原
        石種類、數量及在工廠中加工之作業、生產及包裝、出
        廠等紀錄，及其後經過如何之加工程序，僅提出該加工
        廠開具之INVOICE（NO.0000-00-0000）為證，與原告所
        稱加工附加價值率超過35%明顯不符，所訴系爭花崗石
        已經實質轉型為馬來西亞產製花崗石板乙節，自非可採
        。
      5.本件復經財政部關稅總局進口貨物原產地認定委員會（
        以下簡稱原產地認定委員會）95年1月10日第1次、95年
        2月10日第3次、95年3月10日第5次會議決議，以系爭花
        崗石鑑定結果，確係大陸產花崗石光板製品，其色澤粉
        紅色、中花、黑白點、透明石英結晶，厚度13-l5m/m、
        硬度5.5-6度，毛細孔較粗（大）易含水分，石材為中
        國大陸福建省廈門出產，學名635之花崗石等情，認定
        系爭花崗石實際產地為中國大陸，有原產地認定委員會
        會議審議表附卷可稽。系爭貨物為中國大陸所產製，殆
        無疑義，且非屬經經濟部公告准許輸入之大陸物品，原
        告涉有虛報進口貨物產地、逃避管制之違章情事，洵堪
        認定。
      6.另該原產地認定委員會係進口貨物原產地之法定認定機
        構，係由相關政府機關、專家學者及社會公正人士所組
        成，其認定結果自具公正性、權威性及正確性，而原告
        所提供馬來西亞商會之原產地證明書雖為證據之一種，
        但係外國之私文書，並無其他證據足以證明其為真正，
        且該文件內容既與鑑定結果之事實不符，衡諸經驗法則
        ，尚以現實鑑定結果之證據力為強，此有改制前行政法
        院74年判字第1829號判決釋示可稽。
      7.又原告聲稱被查扣之貨物中，尚有來自歐洲之石材乙節
        ，經被告以95年4月11日中普進三字第0951006307號函
        請原告提出相關佐證文件，原告95年4月27日以敦第950
        4001號函復並未能提出具體事證，以實其說，所辯顯係
        卸飾之詞，核無足採。
      8.另查依國際貿易實務，買賣雙方於貨物成交時，即有明
        確約定所運貨物之名稱、規格、數量、產地．．．等條
        件，雙方悉依約定之程序交貨，交運之貨物自然按正常
        方法為之標示。原告既從事進口貿易，且知經濟部國際
        貿易局管制中國大陸花崗石材成品進口，為盡誠實申報
        之義務，理應查明來貨之正確名稱、規格、數量、產地
        再行申報，避免因觸犯法規而受罰。尤其原告前因違反
        海關緝私條例經處分確定，對進口該條例同一規定之貨
        物，更應特別審慎注意，俾免再犯。原告申報進口系爭
        貨物之原產地為馬來西亞，而實到貨物為中國大陸所產
        製，構成虛報進口貨物產地，涉及逃避管制之違章屬實
        ，已違反誠實申報義務，其應注意、能注意而未注意，
        致生虛報，縱非故意，亦難謂無過失，自應受處罰。
    理  由
一、本件訴訟繫屬中，被告代表人鄭守義業於96年1月19日變更
    為乙○○，並依行政訴訟法第181條規定聲明承受訴訟，亦
    無不合，均應予准許。
二、按「報運貨物進口而有下列情事之一者，得視情節輕重，處
    以所漏進口稅額2倍至5倍之罰鍰，或沒入或併沒入其貨物:
    一．．．四、其他違法行為。」、「有前2項情事之一而涉
    及逃避管制者，依前條第1項及第3項論處。」、「私運貨物
    進口．．．者，處貨價1倍至3倍之罰鍰。」、「前2項私運
    貨物沒入之。」及「追徵或處罰之處分確定後，5年內再犯
    本條例同一規定之行為者，其罰鍰得加重2分之1；犯3次以
    上者，得加重1倍。」分別為海關緝私條例第37條第1項、第
    3項、第36條第1項、第3項及第45條所明定。次按進口非屬
    「臺灣地區與大陸地區貿易許可辦法」第7條規定准許輸入
    之大陸地區物品者，即構成進口禁止輸入之物品而涉及逃避
    管制之違法行為，合先敘明。
三、原告委由威政報關行有限公司於94年6月1日、6月14日及8月
    10日向被告報運進口GRANITE STONE SLAB（花崗石板）等石
    材計4批（進口報單號碼：第DA/BE/94/X902/0447號、第DA/
    AA/94/2711/0100號、第DA/BE/94/Y077/0439號及第DA/94/H
    319/0211號），原申報產地為馬來西亞、單價CFR USD5.8/M
    TK，經電腦核定以C3（應審應驗）方式通關。經被告查驗結
    果，認定系爭進口貨物實際產地為中國大陸，且非屬經經濟
    部公告准許間接進口之大陸物品，依據財政部關稅總局驗估
    處通報之查價結果，改按CFR USD7/MTK核估完稅價格，以原
    告虛報進口貨物產地、逃避管制，而為事實概要欄所為之處
    分。原告不服循序提起行政訴訟主張略以：經濟部國際貿易
    局只管制花崗石材成品直接進口，如進口大陸花崗石材半成
    品至國內加工，或向第三國採購由大陸花崗石材加工而附加
    價值率超過35%以上之成品進口，並非違法。原告採行後者
    之方式，向馬來西亞廠商採購經加工之大陸花崗石材，並要
    求當地供應商備齊相關文件：包括當地的石材加工廠證明書
    、加工合約、馬來西亞完稅證明、交易發票及馬來西亞出口
    報單及當地商會查核其附加價值率超過35%之原產地證明書
    ，經查核無誤後，始辦理進口報關手續；前揭文件並經我駐
    外代表處查核屬實，足證系爭系爭花崗石確在馬來西亞加工
    ，且合法申報出口至台灣；報運進口時，以系爭來貨之原料
    加工後，附加價值率超過35%，已實質轉型，符合進口貨物
    原產地認定標準第7條第1項第2款之規定，申報產地為馬來
    西亞並無違誤。被告所稱於高雄港轉口之貨物，非本案貨物
    ，被告僅以包裝外觀、物品尺寸與轉口櫃內貨物相同，即認
    定來貨為大陸物品，忽略本案貨物為大陸石材，經馬來西亞
    製造廠加工後進口之產品，有違國際貿易及證據法則。另原
    告被查扣之貨物中尚有來自歐洲之石材，被告卻一併沒入，
    訴願決定、復查決定及原處分均有未合，應予撤銷等語。
四、本院之判斷：
  甲、關於花崗石材部分：
    (一)本件原告於94年6月1日、6月14日及8月10日報運進口
      GRANITE STONE SLAB（花崗石板）等石材計4批，進口報
      單號碼分別為：第DA/BE/94/X902/0447號、第DA/AA/94/2
      711/0100號、第DA/BE/94/Y077/0439號及第DA/94/H319/0
      211號，除其中第1批進口報單另申報有「STONE PRODUCTS
      」（石材）外，餘均係花崗石板，有進口報單4紙在原處
      分卷可按，並為兩造所不爭執。
    (二)關於花崗石材部分，原申報產地均為馬來西亞，被告查驗
      結果，上開4批進口貨物中之前3批，實際來貨名稱、箱數
      、櫃數及發貨人，皆與長榮公司簽發，從中國大陸廈門轉
      口高雄港至馬來西亞之轉口櫃提單（提單號碼：00000000
      0000、000000000000、000000000000、000000000000）所
      載相同，有高雄關稅局高機動字第094009號函及長榮公司
      轉口櫃提單在原處分卷可佐；後1批來貨（進口報單號碼
      ：第DA/94/H319/0211號），實際到貨計12櫃，其中10櫃
      之貨物名稱、箱數及發貨人，與長榮海運簽發，從中國大
      陸廈門轉口高雄港至馬來西亞之轉口櫃提單（提單號碼：
      000000000000）所載相同。次查長榮海運第000000000000
      號轉口櫃提單及其CARGO TRACKING（貨櫃動態表）顯示，
      發貨人中國大陸廈門XIAMEN FRESH IMPORT & EXPORT CO.,
      LTD.，94年4月29日自廈門出口5只20呎櫃、總數量88CRTS
      、總重量120,0OOKGM，該批貨物於94年5月1日抵達高雄港
      等待轉船，94年5月14日抵達馬來西亞KELANG港，收貨人
      為STONE BAZAAR SDN.BHD.；又查原告所檢附進口報單碼
      號：第DA/BE/94/X902/0447號之原產地證明（編號：0048
      2)及其PACKING LIST（裝箱單）顯示，本案國外供應商ST
      ONE BAZAAR SDN.BHD.於94年5月21日自馬來西亞KELANG港
      ，出口5只20呎櫃、總重量119,773KGM、總數量88CRTS，
      此與前揭由廈門出口轉口高雄港之5只貨櫃，其貨櫃尺寸
      （20呎櫃）、總數量、總重量相同，該批轉口貨物之收貨
      人，亦與本件之供應商相同，進口馬來西亞之日期（94年
      5月14日），與本案貨物自馬來西亞出口（94年5月21日）
      之日期恰得銜接；其他轉口櫃提單及其CARGO TRACKING表
      ，與本案其他3批貨物之進口報關資料相比對其日期亦相
      銜接。又查高雄關稅局94年5月18日查驗來自廈門之轉口
      貨物時，查得以STONE BAZAAR SDN.BHD.為收貨人、貨名
      ：GRANITE STONE SLAB、箱號：第C125號轉口貨物之規格
      及外包裝方式，與本案第DA/94/H319/0211號報單之第2項
      貨物相同。其貨物規格為6OCM×9OCM×l.5CM，外包裝均
      以同材質之木板條、鐵皮帶及塑膠膜包裝，且該批貨包裝
      外已貼有標籤，除載明為貨名：GRANITE STONE SLAB、規
      格（SIZE）、品質（QTY）外，並載明「MADE IN MALAYSI
      A」字樣，顯然該批貨物轉口當時已為成品；又上開標籤
      與系爭進口貨物之標籤尺寸、格式、字體及其印刷之內容
      （載明「MADE IN MALAYSIA」字樣）完全相同，有該轉口
      貨物及系爭進口貨物之照片附原處分卷（第9至12頁）可
      佐，顯非偶然巧合。
    (三)被告將系爭花崗石貨樣及相關證物送原產地認定委員會認
      定其原產地，經該委員會諮詢專家意見，參據相關證據綜
      合研判，於該委員會95年1月10日第1次、95年2月10日第3
      次、95年3月lO日第5次會議決議，以來貨鑑定結果，確係
      大陸產花崗石光板製品，其色澤粉紅色、中花、黑白點、
      透明石英結晶，厚度13～15m/m、硬度約5.5～6度，毛細
      管較粗（大），易含水分，石材為中國大陸福建省廈門出
      產，學名635之花崗石等情，認定來貨實際產地為中國大
      陸，有原產地認定委員會會議審議表附原處分卷可按。綜
      上，原處分機關認定來貨實際產地為中國大陸，且非屬經
      濟部公告准許間接進口之大陸物品。
    (四)準此，被告以系爭花崗石係由廈門出口後，轉口高雄港至
      馬來西亞，於馬來西亞KELANG港換櫃後，即再行出口至台
      灣，乃認定系爭花崗石實際產地為中國大陸，原告有虛報
      進口貨物產地，逃避管制之違章情事，經核被告之認定尚
      非無據。
    (五)原告雖提出加工合約、加工費發票、馬來西亞出口報單及
      當地商會出具原產地證明書，並主張：系爭花崗石係原告
      向馬來西亞廠商採購經該國加工之大陸花崗石材，其附加
      價值率超過35%，原產地已實質轉型，而前揭文件業經我
      駐外代表處查核屬實，依進口貨物原產地認定標準第7條
      第1項第2款規定，系爭花崗石之原產地為馬來西亞並無錯
      誤云云。惟查：
      按進口貨物原產地認定標準第7條第1項第2款、第1項分
        別規定：「第5條之進口貨物，除特定貨物原產地認定
        基準由經濟部及財政部視貨物特性另行訂定公告者外，
        其實質轉型，指下列情形：一、．．．二、貨物之加工
        或製造雖未造成前款稅則號列改變，但已完成重要製程
        或附加價值率超過35%以上者。」「前項第二款附加價
        值率之計算公式如下：【貨物出口價格（F.O.B.）–直
        、間接進口原材料及零件價格（C.I.F.）】÷貨物出口
        價格（F.O.B.）＝附加價值率」經查，原告提出馬來西
        亞商會出具之原產地證明書（見原處分卷第20、68、
        85、94頁），載明系爭貨物之原產地為馬來西亞，而我
        國駐馬來西亞代表處調查結果，亦確認上開證明書係該
        商會所出具，具有形式上之證據力。惟本件既有前述虛
        報進口貨物產地之疑點存在，自難輕信。本件花崗石之
        原石出自中國大陸為兩造所不爭執，原告自應依其主張
        就來貨在馬來西亞加工，其附加價值率超過35%以上之
        事實加以證明。
      本院準備程序中，原告雖提出馬來西亞商會就前開4紙
        原產地證明書之說明（見本院卷第256頁），其意旨略
        謂：該商會係依據出口商提供之資訊（INFORMATION）
        ，馬來西亞向中國大陸進口花崗石之成本為每噸原石15
        3.7馬幣，製造24噸（1×20'）出口之花崗石材需43.6
        噸原石；43.6噸原石即需6,701.32馬幣（153.7×43.6
        ＝6,701.32）每1×20'之花崗石板售價為14,750馬幣，
        其售價已逾原石之兩倍，附加價值率自已逾35%等語。
        由其說明可見上開原產地地證明書，係該商會就一般自
        中國大陸進口原石至馬來西亞加工出售之情形，計算其
        附加價值率，所出具之證明；並非實地訪查而證明系爭
        花崗石確係在馬來西亞加工。上開原產地證明書既不能
        證明系爭花崗石係由進口原石在馬來西亞加工，自難證
        明原告所謂在馬來西亞加工，附加價值率逾35%而認其
        原產地為馬來西亞。
      原告雖提出工廠合約、加工費發票、馬來西亞進口原石
        之進口報單等為證，惟查該工廠合約（見本院卷第80
        頁）並非英文，未據原告提出譯文，難以明瞭其詳細內
        容，且其上似僅載明花崗石板之數量，並無原告所述加
        工工廠DEMAND EARNINGS SDN.BHD.之記載，難認係加工
        系爭花崗石之合約。至於該加工費發票（見本院卷第81
        頁）係DEMAND EARNINGS SDN.BHD.於2004年6月8日所開
        立，係將立方公尺之花崗原石加工成石板之發票；而原
        告馬來西亞進口原石之進口報單（見本院卷第128、129
        頁）之進口日期卻係2004年10月及12月，加工在進口之
        前，顯非真實，且其內容亦均不能證明系爭花崗石板在
        馬來西亞加工之事實。至原告所提加工廠DEMAND EARNI
        NGS SDN.BHD.之設備照片，縱屬真實，惟既無系爭花崗
        石送往加工之確實證據已如前述，則該照片尚不能為原
        告有利之認定。
五、關於原告所稱歐洲之石材部分：
    原告於94年6月1日報運進口石材1批，進口報單號碼第DA/BE
    /94/X902/0447號，申報進口貨物除花崗石板外，另有「STO
    NE PRODUCTS」（石材），有該進口報單在原處分卷（第1頁
    ）可按，該石材為羅馬洞石，並非花崗石，為被告所自承，
    並有被告提出之該石材照片附本院卷可考（見被告96年2月6
    日答辯狀及其附件）。經查，此部分石材並未如前述花崗石
    板一樣，在高雄轉口階段，被高雄關稅局拍攝到照片，為被
    告所自承，則該羅馬洞石是否如同本件之花崗石板同係中國
    大陸產製自非無疑。被告亦未提出此部分貨樣送請原產地認
    定委員會認定其原產地，則被告徒以系爭進口報單之貨櫃內
    之貨物件數及總重量與長榮海運自廈門運往馬來西亞之轉口
    提單之貨櫃內之貨物件數及總重量相符，其包裝木材等材質
    相同，而認與前述花崗石板相同，均為中國大陸產製，尚嫌
    率斷。被告94年第00000000號處分書遽認原告此部分石材亦
    屬虛報進口貨物原產地，逃避管制，即有認定事實未依憑證
    據之違法。
六、綜上所述，關於花崗石部分，原告所訴各節，俱無足採，其
    申報進口系爭花崗石板之原產地為馬來西亞，而實到貨物為
    中國大陸產製，構成虛報進口貨物產地，逃避管制之違章洵
    無疑義；又原告違反誠實申報義務，縱非故意，其未經查明
    遽而為違法申報，亦難謂無過失，被告依首揭規定處分，並
    無違誤，訴願決定予以維持亦無不合，原告之訴就花崗石部
    分核無理由，應予駁回。至於其他石材部分，即被告95年3
    月31日中普緝字第0951000163號復查決定關於維持被被告94
    年第00000000號處分，其中有關申報進口貨物第2項石材「S
    TONE PRODUCTS」部分，被告遽認原告此部分石材亦虛報進
    口貨物原產地，逃避管制，而與同一進口報單花崗石部分併
    同處以貨價1倍之罰鍰728,937元，核有違誤，此部分因該一
    裁罰處分係就同一進口報單之全部石材為之，其處分為不可
    分，爰由本院就上開復查決定關於維持被告94年第00000000
    號處分予以撤銷，由被告另為適法之復查決定，以昭折服。
七、本件事證已臻明確，兩造其餘主張陳述及所提之證據，於判
    決之結果不生影響，不再一一論述，併此敘明。
據上論結，本件原告之訴為一部有理由，一部無理由，依行政訴
訟法第195條第1項、第104條、民事訴訟法第79條，判決如主文
。
中　　華　　民　　國　　96　　年　　3　　 月　　28 　 日
                  第四庭 審判長 法  官　沈應南
                                法  官　許武峰
                                法  官　許金釵
以上正本證明與原本無異。
如不服本判決，應於判決送達後20日內向本院提出上訴書狀，其
未表明上訴理由者，應於提起上訴後20日內向本院提出上訴理由
書（須依對造人數附具繕本）；如於本判決宣示或公告後送達前
提起上訴者，應於判決送達後20日內補提上訴理由書（須附繕本
）。未表明上訴理由者，逕以裁定駁回。
提起上訴應預繳送達用雙掛號郵票390元（34元及5元郵票各10份
)。
中　　華　　民　　國　　96　　年　　4　　 月　 　4 　 日
                                書記官　許騰云
